臺灣高等法院刑事裁定
109年度聲再字第83號
再審聲請人
即受判決人  朱家康



上列再審聲請人即受判決人因違反毒品危害防制條例案件，對於
本院104年度上更㈠字第101號，中華民國105年2月3日第二審確定
判決（原審案號：臺灣臺北地方法院101年度訴字第673號，起訴
案號：臺灣臺北地方檢察署101年度偵字第5435號），聲請再審
，本院裁定如下：
    主  文
再審之聲請駁回。                                        
    理  由
一、聲請意旨略以：立法院業已三讀通過廢除判例制度，最高法
    院設立大法庭，「各級法院發生法律見解不一的情況時，當
    事人可聲請大法庭為裁判」；並通過修正刑事訴訟法再審的
    相關規定，進一步保障被告再審權，此有卷附剪報資料為證
    ，而再審聲請人即受判決人朱家康（下稱聲請人）所涉本件
    販賣毒品案件，第一審經臺北地方法院諭知無罪，直到更一
    審才被判販賣第二級毒品，有期徒刑12年，可見法院判決前
    後矛盾，有違反無罪推定原則的情形；尤其是聲請人與共犯
    鄭聿涵所生子係在101年8月31日出生，且早產1個月，以此
    推斷，共犯鄭聿涵為本件販賣毒品行為之初始，根本未懷孕
    之共犯鄭聿涵，何來為撫養小孩，才販賣毒品營利之說，原
    確定判決認定事實明顯與事證不符。此外，原確定判決引用
    之證人審判外陳述，尚有未經聲請人交互詰問、合法調查等
    採證違法之情事，以及應調查之證據未予調查的違背法令等
    ，致聲請人蒙受不利益之判決結果，為此提出前揭剪報資料
    之新證據，聲請再審云云。
二、按對於有罪確定判決之救濟程序，依刑事訴訟法規定有再審
    及非常上訴二種。非常上訴以原確定判決違背法令，由最高
    檢察署檢察總長向最高法院提起之非常救濟程序，目的在求
    統一法律之適用（最高法院105年度台抗字第531號裁定意旨
    參照）；再審則係對確定判決之事實錯誤而為之救濟方法，
    至於適用法律問題則不與焉（最高法院104年度台抗字第343
    號裁定意旨參照）。亦即再審係因確定判決顯著存有難以容
    忍之事實誤認，基於實體真實之發現，在具體妥當性之要求
    下，迫使確定判決之法的安定性對之讓步，據以顛覆法諺所
    謂「既判力視為真實」之非常救濟制度，乃法的安定性與公
    平原則兩相衝突之際，所作權衡之結果（最高法院102 年度
    台抗字第712號裁定意旨參照）。從而，再審與非常上訴制
    度，雖均係針對確定裁判之特別救濟途徑，但再審係在救濟
    原確定裁判認定事實錯誤而設，而非常上訴制度則在糾正原
    確定判決法律上之錯誤。是如對於原確定判決係以違背法令
    之理由聲明不服，則應依非常上訴程序為之，非循再審程序
    所能救濟，二者迥不相同，當予辨明（最高法院106年度台
    抗字第60號、105年度台抗字第577號裁定意旨參照）。
　　再按刑事訴訟法第420條第 1項第6款規定：「有罪之判決確
    定後，因發現新事實或新證據，單獨或與先前之證據綜合判
    斷，足認受有罪判決之人應受無罪、免訴、免刑或輕於原判
    決所認罪名之判決者，為受判決人之利益，得聲請再審。」
    同條第3 規定：「第1項第6款之新事實或新證據，指判決確
    定前已存在或成立而未及調查斟酌，及判決確定後始存在或
    成立之事實、證據。」準此，關於新事實及新證據之定義，
    對於新規性（或稱新穎性、嶄新性）之要件，採取以該證據
    是否具有「未判斷資料性」而定，與證據之確實性（或稱明
    確性、顯著性），重在證據之證明力，應分別以觀。因此，
    舉凡法院未經發現而不及調查審酌者，不論該證據之成立或
    存在，係在判決確定之前或之後，亦不問受判決人是否明知
    ，甚且法院已發現之證據，但就其實質之證據價值未加以判
    斷者，均具有新規性，據此大幅放寬聲請再審新證據之範圍
    。在此概念下，上開所稱之新證據當然包括證據方法與證據
    資料。另關於確實性之判斷，則增訂兼採取「單獨評價」和
    「綜合評價」之體例，即當新證據本身尚不足以單獨被評價
    為與確定判決所認定的事實，有不同之結論者，仍應與確定
    判決認定事實所認基礎的「既存證據」為綜合評價，以評斷
    有無動搖該原認定事實的蓋然性。換言之，該所稱的新事實
    或新證據，必須具備新規性（或新穎性、嶄新性）、確實性
    （或明確性、顯著性）之要件，方能准許再審。從而，法院
    在進行單獨或綜合評價之前，因為新證據必須具有「未判斷
    資料性」，即原確定判決所未評價過之證據，始足當之，故
    聲請人所提出之證據，是否具有新規性，自應先予審查。如
    係在原確定判決審判中已提出之證據，經原法院審酌捨棄不
    採者，即不具備新規性之要件，自毋庸再予審查該證據；又
    聲請再審案件的事證，是否符合此項要件，其判斷，當受客
    觀存在的經驗法則、論理法則所支配，並非聲請人任憑主觀
    、片面自作主張，就已完足。
三、經查：
  ㈠本件聲請再審狀雖以有新證據為由，提起本件再審之聲請，
    惟詳究其所舉之「新證據」乃「最高法院大法庭」、「刑事
    再審制度」相關條文立法歷程之一般性的新聞報導，非關涉
    本件確定判決具體個案事實，尚無從憑此為聲請人有利、不
    利的判斷，而與刑事訴訟法第420條第1項第6款所指之「新
    證據」有間；再者，本院於109年3月19日訊問程序中，聽取
    聲請人之意見，亦僅見其泛稱：原確定判決認定其與共犯鄭
    聿涵係為撫養小孩才販賣毒品，顯然與事實不符，違反無罪
    推定原則云云（見本院卷第99頁），猶未能指出「新證據」
    之所在；而聲請人所謂「販賣毒品動機」認定之謬誤乙節，
    經細究原確定判決全文，無以其與共犯為撫養小孩而犯罪之
    認定，僅在憑以說明聲請人與共犯鄭聿涵為「事實上夫妻」
    、有「同財共居」之情形，並就犯罪所得應如何連帶沒收、
    追徵價額而為論述（見原確定判決第52、53頁），尤綜參共
    犯鄭聿涵於104 年11月25日原確定判決法院準備程序時之陳
    述：「販毒所得都拿來家用，……我們沒有分誰多少錢，誰多
    少錢，就是拿來共用」等語為據，為前述之說明，顯然無聲
    請人所指之謬誤，何況原確定判決所認聲請人與共犯鄭聿涵
    販毒行為之時間係「100年8月26日至101年2月11日」，此段
    期間共犯鄭聿涵確有懷孕之事實（按聲請人自承其倆人之子
    ，係在101年8月31日出生，見本院卷第99頁），原確定判決
    基於上開事證，為前述之論述，並無事證不符之情，聲請人
    所為此部分之指摘，顯有誤會。
　㈡此外，聲請人其他聲請意旨，亦僅泛稱聲請人與共犯鄭聿涵
    間無犯意聯絡，原確定判決理由前後矛盾、有採證違法、應
    調查之證據未予調查之違誤，以及被告以外之人審判外之陳
    述，未經被告交互詰問之違法，偏採檢察官不實之控訴，違
    反無罪推定原則云云，然始終未具體說明究係何所指，復與
    再審制度所欲救濟之「認定事實錯誤」有別，尚非合法的再
    審事由；又證據之調查，係屬法院之職權，而法院就調查證
    據之結果，本於自由心證之原則，而為斟酌取捨，故證據之
    證明力如何，係屬法院之職權範圍，聲請人就屬法院職權認
    定之範疇，徒以己意而為指摘，而未提出新事實或新證據致
    本院足認聲請人應受無罪、免訴、免刑或輕於原判決所認罪
    名之判決，自與刑事訴訟法第420條第1項第6款之規定，不
    相適合。
四、綜上所述，聲請人所舉前揭聲請再審之理由，均非適法之再
    審理由。聲請人據以聲請再審，為無理由，應予駁回。
據上論斷，應依刑事訴訟法第434條第1項，裁定如主文。
中　　華　　民　　國　　109 　年　　3 　　月　　20　　日
　　　　          刑事第二十三庭審判長法　官  李釱任
　　　　                              法　官  崔玲琦
　　                                  法　官  連育群
以上正本證明與原本無異。
如不服本裁定，應於收受送達後十日內向本院提出抗告狀。
                                      書記官  于  誠
中　　華　　民　　國　　109 　年　　3 　　月　　23　　日